【裁判字號】    97,重訴,6
【裁判日期】    970731
【裁判案由】    殺人
【裁判全文】
臺灣士林地方法院刑事判決               97年度重訴字第6號
公  訴  人  臺灣士林地方法院檢察署檢察官
被      告  甲○○
選任辯護人  黃青鋒律師
            林雅君律師
上列被告因殺人案件，經檢察官提起公訴（97年度偵字第2182號
），本院判決如下：
    主  文
甲○○殺人，處有期徒刑貳拾年，褫奪公權拾年。
    事  實
一、甲○○係王佳榕之男友，於民國97年2 月9 日18時許，在王
    佳榕位在臺北市○○區○○路203 號5 樓住處，因王佳榕表
    明另有男友，欲與甲○○分手，甲○○得知後，竟基於殺人
    之犯意，以王佳榕住處手提電腦之電線纏住王佳榕之脖子，
    並以電線緊緊勒住王佳榕之脖子長達5 、6 分鐘之久，直至
    王佳榕死亡後，始解開纏住王佳榕脖子之電線，並離開現場
    。甲○○於殺死王佳榕並離開現場後，在其殺人犯行未被發
    覺前，隨即搭車前往臺北市政府警察局士林分局文林派出所
    自首犯罪，而接受裁判。
二、案經臺北市政府警察局大同分局報請臺灣士林地方法院檢察
    署檢察官偵查起訴。
    理  由
壹、程序方面：
    按被告以外之人於審判外之陳述，雖不符刑事訴訟法第159
    條之1 至第159 條之4 之規定，而經當事人於審判程序同意
    作為證據，法院審酌該言詞陳述或書面陳述作成時之情況，
    認為適當者，亦得為證據；當事人、代理人或辯護人於法院
    調查證據時，知有刑事訴訟法第159 條第1 項不得為證據之
    情形，而未於言詞辯論終結前聲明異議者，視為有前項之同
    意，刑事訴訟法第159 條之5 定有明文。立法意旨在於傳聞
    證據未經當事人之反對詰問予以核實，原則上先予排除。惟
    若當事人已放棄反對詰問權，於審判程序中表明同意該等傳
    聞證據可作為證據；或於言詞辯論終結前未聲明異議，基於
    尊重當事人對傳聞證據之處分權，及證據資料愈豐富，愈有
    助於真實發見之理念，且強化言詞辯論主義，使訴訟程序得
    以順暢進行，上開傳聞證據亦均具有證據能力。查本判決下
    列所引用之被告以外之人於審判外之陳述，檢察官、被告及
    辯護人於本院言詞辯論終結前均未聲明異議，本院審酌上開
    證據資料作成時之情況，認無違法不當及證明力明顯過低之
    瑕疵，亦認為以之作為證據應屬適當，揆諸前開規定，認為
    有證據能力。
貳、實體方面：
一、訊據被告甲○○固供認有於上開時地以手提電腦之電線纏住
    王佳榕之脖子，直至被害人王佳榕死亡之事實不諱，惟辯稱
    ：伊原本拿電線勒住王佳榕脖子是要教訓她，當時伊很生氣
    ，等伊發覺不對時要鬆手，已經來不及了，伊不是故意要勒
    死王佳榕云云。然查：
  (一)被告基於殺人之犯意，以手提電腦之電線纏住被害人王佳榕
    之脖子，並緊緊勒住直至王佳榕死亡之事實，業據被告於警
    詢時、偵查中、本院訊問及準備程序時供承在卷（見偵查卷
    第6 、26頁，本院聲羈卷第4 頁、審理卷第10、19-20 頁）
    ，雖其於本院審理時翻稱伊不是故意要勒死王佳榕云云，惟
    仍無礙其自白具有殺人之犯意。
  (二)被告於96年2 月9 日16時許至上開被害人王佳榕住處，至當
    日18時始離去，其間並無其他訪客至被害人住處之事實，已
    據證人即被害人之母於偵查中證述明確（見偵查卷33-35 頁
    ）。
  (三)按刑法上殺人罪與傷害人致死罪之區別，本視加害人有無殺
    意為斷，被害人所受之傷害程度，固不能據為認定有無殺意
    之唯一標準，但加害人之下手情形如何，於審究犯意方面，
    仍不失為重要參考資料（最高法院20年度非字第104 號判例
    參照）。查被害人王佳榕因被告用電線勒頸窒息而死亡，死
    亡方式為「他殺」，其頸部之索痕及皮下組織與肌肉的新鮮
    出血符合電線勒頸，使臉部發紅、眼結膜出血，並致窒息而
    死亡之情況，生前未用藥物之事實，有檢察官勘驗筆錄、相
    驗屍體證明書、法醫驗斷書、法務部法醫研究所鑑定報告書
    各一份在卷可憑（見97年度相字第85號卷第19-37 頁、第76
    -83 頁）。且被害人王佳榕屍體經解剖鑑定結果：「外傷證
    據：頸部喉結部位有一條索痕，寬約一公分，橫行繞頸，並
    且沿兩側嘴角把整個下巴固定住。索痕上方的整個臉部顯然
    變紅，兩眼結合膜及頭皮下組織有明顯點狀出血。舌骨未斷
    ，舌下肌肉及兩側上頸部明顯有出血痕」等情（見偵查卷第
    71至75頁），核與被告自白以電線勒斃被害人王佳榕之行兇
    過程均相吻合。復有被告行兇用之電線一條扣案可資佐證，
    足見被害人王佳褣之死亡結果，確係被告因使用電線緊勒頸
    部窒息所致，其間顯有相當因果關係至明。再稽諸被告於偵
    查中供稱：伊以電線纏住王佳榕脖子，繞一圈勒斃，王佳榕
    有抵抗但無法抵抗，伊很用力勒住脖子五、六分鐘後，她不
    動了」等語（見偵查卷第26頁），於本院羈押庭訊問時，亦
    為相同之供述（見本院聲羈卷第4-5 頁），又脖子為人體最
    為脆弱部位之一，緊勒脖子過久會因而窒息死亡，此為眾所
    皆知常識。被告於本院審理時亦供明知悉以電線勒住別人脖
    子會致死在卷（見本院審理卷第69頁），是被告以電線緊勒
    被害人王佳榕脖子長達五、六分鐘之久，其用力甚猛，殺意
    甚堅，顯有殺人之故意，昭然若揭。
  (四)綜上所述，被告上開辯解，應屬畏罪卸責飾詞，委無可採。
    本件事證明確，被告犯行堪以認定。
二、核被告所為，係犯刑法第271 條第1 項之殺人罪。被告殺害
    被害人王佳榕後，在其殺人犯行未被發覺前，隨即搭車前往
    臺北市政府警察局士林分局文林派出所自首殺人犯行，有該
    分局受理各類案件紀錄表在卷可憑（見本院審理卷49頁），
    而接受裁判，符合自首之規定，應依刑法第62條前段之規定
    減輕其刑。爰審酌被告係被害人之男友，因分手不成，竟一
    時氣憤以電線勒斃被害人，致被害人喪失寶貴生命，造成被
    害人家屬極大哀痛，並嚴重影響社會治安，且迄未賠償被害
    人家屬民事損害，與被告犯罪後自首犯行，已具悔意等一切
    情狀，量處主文所示之刑。並審酌被告犯殺人罪，本院依其
    犯罪之性質，認有褫奪公權之必要，爰依刑法第37條第2 項
    規定宣告其褫奪公權十年。
三、扣案之電線一條，雖係被告犯罪所用之物，但非其所有，業
    據其供明在卷，故不予宣告沒收。
據上論斷，依刑事訴訟法第299 條第1 項前段，刑法第2 條第1
項前段、第271 條第1 項、第62條前段、第37條第2 項，判決如
主文。
本案經檢察官高俊申到庭執行職務。
中    華    民    國    97    年    7     月    31    日
                  刑事第六庭審判長法  官  楊得君
                                  法  官  許永煌
                                  法  官  周明鴻
以上正本證明與原本無異。
如不服本判決應於判決送達後10日內向本院提出上訴狀，其未敘
述上訴之理由者並得於提起上訴後20日內向本院補提理由書 (均
須按他造當事人之人數附繕本)。
                                  書記官  丁梅芬
中    華    民    國    97    年    7     月    31    日


司法院資訊處製作；財團法人民間司法改革基金會備份。
